【裁判字號】    92,交聲,89
【裁判日期】    920331
【裁判案由】    違反道路交通管理處罰條例聲明異議
【裁判全文】
臺灣桃園地方法院交通事件裁定                      九十二年度交聲字第八九號
    異  議  人
    即受處分人  甲○○
右列受處分人因違反道路交通管理處罰條例案件，對於交通部公路局新竹區監理所桃
園監理站九十二年二月十九日所為之處分（原處分案號：桃監裁五字第５２─ＺＣ0
000000號），聲明異議，本院裁定如左：
    主      文
原裁定撤銷。
甲○○汽車駕駛人汽車行駛高速公路而不遵管制之規定，處罰鍰新臺幣陸仟元，並予
記違規點數壹點。
    理      由
一、異議意旨以：
  (一)按「行政行為之內容應明確」行政程序法第五條定有明文。其乃揭示行政機關所
    為之行政處分，應符合「明確性原則」，惟查裁決機關之裁決書僅載明時間、地
    點，對違規事實亦僅概略：「在高速公路超速行駛」均未就該路段時速限制、超
    速公里，暨違規車輛現場照片，提示以資佐證，遂逕行告發，核與首揭法意洵有
    違背，合先指明。
  (二)次按「行政行為應以誠實信用之方法為之」行政程序法第八條亦著有明文。查裁
    決機關就本件裁處亦有不當及違反誠信原則之處。蓋因異議人違規事實據裁決書
    所載其時間為九十一年一月二十八日（08：16）卻以事隔一年以後，再以未具詳
    列事實予以裁罰，不僅違反上開揭示「帝王條項之原則」更與行政程序法第四十
    三條之採證法則相違，豈能令人干服？
  (三)末按，「行政行為應依下列原則為之：「一、．．．，二、有多種同樣能達成目
    的之方法時，應選擇對人民權益損害最少者為之。」，又「行政機關就該管行政
    程序應對當事人有利或不利之情形一律注意」同為行政程序法第七條第二款、第
    九條所明定。亦即憲法所揭示最高指導原則「比例原則」。惟查裁決機關未就道
    路交通處罰條例第三十三條第一項罰鍰處分之上、下限，擇一詳加審酌，遽予處
    罰最高額度六千元，衡情處理，有違「經驗法則」與「平等法則」，豈能令異議
    人折服？
二、按「汽車行駛高速公路，應依速限標誌指示。」；「汽車行駛於高速公路或設站
    管制之道路，而不遵管制之規定者，處汽車駕駛人新臺幣三千元以上六千元以下
    罰鍰。」，高速公路交通管制規則第五條第一項前段、道路交通管理處罰條例第
    三十三條第一項分別定有明文。次按「汽車駕駛人有左列各款所列條款之一者，
    除依原條款處罰鍰外，並予記點：一、有第三十三條、第三十八條第一項、第四
    十條第一項、第四十五條、第四十七條第一款至第四款、第四十八條、第四十九
    條或第六十條第一項、第二項第一款至第三款情形之一者，各記違規點數一點。
    」，道路交通管理處罰條例第六十三條第一項第一款亦規定甚明。
三、經查：
  (一)異議人即受處分人（以下簡稱異議人）甲○○於民國（下同）九十一年一月二十
    五日上午八時十六分在國道一號高速公路一五二公里南向處，超速行駛（速限九
    十公里時速一○六公里超速十六公里－經科學儀器採證）違規，經國道公路警察
    局第三警察隊泰安分隊員警以其違反道路交通管理處罰條例第三十三條規定予以
    舉發，有內政部警政署國道公路警察局公警局交字第ＺＣ0000000號舉發
    違反道路交通管理事件通知單及照片各一紙附卷可稽，從而異議人確有本件在高
    速公路超速行駛之違規事實，堪以認定。
  (二)雖異議人抗辯僅收到裁決書而未收到照片，且裁決日期與違規日期已時隔一年之
    久，顯違行政行為之明確性及誠信原則云云。惟查，本件舉發違規通知單及採證
    照片由國道高速公路以異議人車籍地址寄發。因「查無此人」而遭郵局退回，舉
    發單位即依違反道路交通管理事件統一裁罰基準及處理細則第五條及行政程序法
    第七十八至八十二條規定，於九十一年三月十二日以公警國三交字第○九一○三
    一五二號函完成法定送達程序（公告生效日期為九十一年三月三十一日），此據
    裁決機關於本件異議案件移送書內敘述甚詳。又揆之卷附採證照片其上違規時間
    、違規路段之速限及異議人之時速均有明白顯示，足認異議人違規情節確實，自
    不因該照片及舉發通知書由異議人親收送達而有所影響。又依照道路交通管理處
    罰條例第二條規定：「本條例未規定者，依其他法路規定。」之原則，原處分機
    關依行政執行法第七條第一項前段：「行政執行，自處分、裁定確定之日或其他
    依法令負有義務經通知限期履行之文書所定期間屆滿之日起，五年內未經執行者
    ，不再執行；其於五年期間屆滿前已開始執行者，仍得繼續執行。」之規定，本
    於職權於上開五年內之期限前，對前揭違規事實予以裁罰，亦無何違反法令之處
    。是異議人前開所辯無非挑剔避就之詞，並無可採。
  (三)又異議人另抗辯本件處罰過重，違反比例原則云云。然查，車速行駛違規，依前
    開規定本即得處汽車駕駛人新臺幣三千元以上六千元以下罰鍰。另依違反道路交
    通管理事件統一裁罰基準表就違反違反道路交通管理事件處罰條例第三十三條部
    分，倘逾越到案期限三十日以上，繳納罰款或逕行裁決處罰者，其統一裁罰基準
    規定即為新台幣六千元。故本件原處分機關之裁罰，亦無何過高之處，異議人徒
    指違反「比例原則」，仍無可採。
  (四)又按交通警察掣單舉發違反道路交通管理處罰條例所列之違規事實，本質上為行
    政處分，係公務員基於職務上之權力，依法就特定之具體事件所為之具公法上效
    果之單方行政行為，基於公務員為公法上行為具有公信力之原則，該行政行為當
    可被推定為真正，本件異議人未能提出任何證據證明警員舉發或採證有何違誤情
    事，徒持前詞，指摘原裁決不當，尚非可取。
四、原處分機關據以依法處分，固非無見。然而汽車駕駛人有道路交通管理處罰條例
    第三十三條規定之情形者，除依該條款裁處罰鍰外，依同條第六十三條第一項第
    一款之規定並應予記違規點數一點，已如前述。然原處分主文係記載「罰鍰六千
    元整，並記『汽車違規紀錄』一次」，自顯與上開係應記『汽車駕駛人違規點數
    一點』之規定不符。且其於簡要理由又漏載上開條例第六十三條第一項第一款之
    處罰依據，尚屬於法未合。本件異議人以上開情詞為由提出異議，雖無理由，惟
    原處分既有上述不合法之處，爰撤銷原處分，並依據道路交通處罰條例第三十三
    條第一項、第六十三條第一項第一款之規定，裁處如主文所示，以資適法。
五、據上論斷，應依道路交通管理處罰條例第八十七條第二項、道路交通案件處理辦
    法第二十條前段，裁定如主文。
中      華      民      國    九十二    年      三      月    三十一    日
                                  臺灣桃園地方法院交通法庭
                                  法      官    江  德  民
右正本證明與原本無異
如不服本裁定應於送達後五日內向本院提出抗告狀
                                  法院書記官    常  毓  生
中      華      民      國    九十二    年      三      月    三十一    日


司法院資訊處製作；財團法人民間司法改革基金會備份。
